臺灣桃園地方法院民事判決　　　　　　 95年度重訴字第393號
原　　　告　丙○○
訴訟代理人　何威儀律師
被　　　告　乙○○
　　　　　　台証綜合証券股份有限公司
法定代理人　甲○○
訴訟代理人　陳佩貞律師
上列當事人間請求侵權行為損害賠償事件，於民國96年10月24日
辯論終結，本院判決如下：
    主  文
被告乙○○應給付原告新台幣陸仟萬元及自民國九十四年一月二
十日起至清償日止，按年息百分之五計算之利息。
原告其餘之訴駁回。
訴訟費用由被告乙○○負擔。
本判決第一項於原告以新台幣貳仟萬元為被告乙○○供擔保後，
得假執行。
原告其餘假執行之聲請駁回。
    事實及理由
壹、程序方面：
一、按「因侵權行為涉訟者，得由行為地之法院管轄。」民事訴
    訟法第15條第1 項定有明文。本件依據原告起訴主張之事實
    所在，其受侵權行為地係位於被告台証綜合證券股份有限公
    司（下稱台証公司）設在桃園縣中壢市○○里○○路132 號
    地下1 樓之詠壢分公司所在處所，依上開規定，本院自有管
    轄權，核先敘明。
二、次按訴狀送達後，原告不得將原訴變更或追加，但請求之基
    礎事實同一者，不在此限，民事訴訟法第255 條第1 項第2
    款規定甚明。本件原告原依民法第184 條第1 項前段及後段
    、第2 項及第188 條第1 項侵權行為之法律關係提起本件訴
    訟，嗣以民國96年9 月17日民事辯論意旨狀追加依民法第22
    4 條、民法第577 條準用第544 條、消費者保護法第7 條之
    規定為訴訟標的，雖被告訴訟代理人表示不同意追加，經核
    與上揭法律規定相符，應予准許，併與敘明。
貳、實體方面：
一、原告起訴主張：
(1)、被告乙○○曾任被告台証公司詠壢分公司之營業員，於92年
    7 月24日至原告位在桃園縣中壢市○○路118 號3 樓之公司
    ，在開立訴外人安泰商業銀行中壢分行活期儲蓄存款帳戶同
    時，遊說原告先一併開立訴外人台証期貨經紀股份有限公司
    （下稱台証期貨經紀公司）之戶頭，以備不時之需，原告因
    不懂期貨交易，且係順便開戶，遂在乙○○未說明契約內容
    、交易流程、風險及期貨「客戶保証金專戶」帳號及銀行虛
    擬代碼作業之規定之情況下，便於開戶資料空白文件上簽名
    ，蓋章及填具身份證字號等基本資料（其中開戶日期、期貨
    帳號、所有營業員主管欄均空白）交予被告乙○○，惟之後
    被告乙○○均不曾將期貨開戶文件交予原告，是原告自始至
    終均不知期貨帳號號碼。
(2)、嗣被告乙○○先向原告詐稱：「錢應匯入台証期貨經紀公司
    ，帳號為00000-0000-00000，由公司統一操作套利，每兩個
    月為一期，利潤百分之一，沒有任何風險」，原告因信賴被
    告台証公司及台証期貨經紀公司，且錢係匯入公司法人戶頭
    ，又因被告台証公司未以雙掛號寄送或親自交付開戶確認函
    至戶籍地址予原告，致原告無法及時知悉該帳號實係「人頭
    銀行虛擬入金帳戶」，遂於92年9 月8 日起至93年10月29日
    止，陸續共匯入上開帳號帳戶，計新台幣（下同）13,500萬
    元，其中尚有6,000 萬元（即原證3 匯款明細總表編號「10
    」、「14」、「15」、「24」四筆合計），被告乙○○並未
    匯回，原告驚覺有異，遲於94年1 月間向被告台証公司查證
    ，始知受騙，原告開戶之期貨帳號實為000000-0號，且開戶
    資料之日期遭變造為92年8 月1 日、上開00000-0000-00000
    帳號帳戶並非台証期貨經紀公司之帳戶，而係被告乙○○之
    父即訴外人張會善（已於95年間死亡）所有之「人頭銀行虛
    擬入金帳戶」，且被告乙○○亦畏罪潛逃不知去向，原告隨
    即提出告訴，案經臺灣桃園地方法院檢察署以95年度偵字第
    25093 號偵辦中。
(3)、被告乙○○利用在被告台証公司詠壢分公司職務之便，於92
    、93年間數度以被告台証公司營業員之名義，誘騙原告匯款
    ，其中匯款單上之金額、日期、帳號、戶名均為被告乙○○
    代為填寫，被告台証公司未遵守期貨交易法、期貨商管理規
    則等相關規定，應由交易人親自辦理開戶，並審核開戶資料
    之正確性與徵信後，編列帳號，開立開戶證明交付交易人，
    由其至期貨商指定之金融機構開立期貨交易帳專戶，始完成
    開戶程序，同時，期貨商應將交易人資料鍵入電腦系統，並
    將其資料轉至期貨交易所電腦。復因原告全無期貨交易經驗
    ，對上開應有流程明顯錯誤與矛盾並無注意與辨別能力。被
    告台証公司就原告開戶明顯瑕疵之情既有跡可尋，自應得知
    ，而採取防範措施，惟因被告台証公司之不作為，致使原告
    誤信該帳號為台証期貨經紀公司之帳號，進而匯入款項，而
    乙○○則利用該筆資金進行操作或挪作其他客戶出金之用，
    致原告受有6,000 萬元無法退金之損害，且被告台証公司內
    部既有原告期貨交易之相關原始資料，自應有提供原告正確
    買賣報告書之義務，從而，原告當得依民法577 條準用第
    544 條之規定請求被告台証公司賠償損害。又原告與被告台
    証公司於原告開戶時就期貨經紀契約意思表示合致，該公司
    亦有原告期貨交易之相關原始資料，原告與該公司已完成國
    內期貨交易經紀契約，被告台証公司依民法第224 條之規定
    亦應與被告乙○○上述故意詐取金錢行為負同一損害賠償責
    任。另被告台証公司未依期貨管理法令及期貨商內部控制制
    度標準規範執行開戶等情，而原告為期貨相關法令保護之對
    象，亦得依民法第184 條第2 項之規定請求被告台証公司賠
    償損害。再者，被告乙○○利用職務之便，在營業時間誘騙
    原告匯款，即不能否認與其職務上行為完全無關聯而應認係
    執行職務所致，且被告台証公司尚得透過內部控制或內部稽
    核程序察知原告開戶資料之存在，進而防止被告乙○○對原
    告之詐財行為，依民法第188 條第1 項應與被告乙○○負連
    帶損害賠償責任，且被告台証公司依消費者保護法第7 條，
    對原告負有確保期貨交易經紀之服務有符合當時專業水準可
    合理期待安全性之必要，自應賠償原告因之所受損害。為此
    ，爰依民法第184 條第1 項前段及後段、第2 項及第188 條
    第1 項侵權行為及民法第224 條、民法第577 條準用第544
    條、消費者保護法第7 條之規定提起本件訴訟。並聲明被告
    應連帶給付原告60,000,000元，及自94年1 月20日起至清償
    日止，按年息百分之5 計算之利息，願供擔保請准宣告假執
    行。
二、被告台証公司則以：
(1)、原告係於92年8 月1 日親自在被告詠壢分公司辦理期貨帳戶
    之開戶手續，其並在開戶申請書暨信用調查表等各項開戶文
    件簽章完成手續，其中聲明書內載：「…並經台証期貨經紀
    公司指派專人乙○○解說，上述交易各類風險及權利義務關
    係已經明瞭，特此聲明」，足見擁有合格期貨業務員證照之
    被告乙○○當時已依程序對原告為各項解說及告知，並無原
    告所指被告未說明期貨開戶契約內容、交易流程及風險等情
    ，嗣於完成開戶手續後，原告當場即領取其上載有其000000
    -0之期貨帳號及匯存保證金至其期貨帳戶時所應採取之方式
    之通知書，顯與原告謂被告乙○○向其詐稱錢應匯入台証期
    貨經紀公司帳號00000-0000-00000云云不符。又被告亦已依
    主管機關有關證券商之規定，將載明原告期貨帳號、客戶保
    證金專戶戶名、銀行名稱及帳號之書面資料交付原告，並由
    原告簽收且留存記錄，原告並未具體舉證其期貨開戶文件有
    「顯而易見之明顯錯誤與矛盾」，自不足取。原告另稱被告
    未依規定以雙掛號寄送開戶確認函至原告戶籍地址再為確認
    一節實係原告開戶後之93年1 月份始行實施之主管機關補充
    函釋，原告以此指責被告不符規定，實為誤解，況原告係親
    自辦理開戶，並親收帳戶資料之通知書，並無被冒用名義之
    情，與上開主管機關即財政部頒佈之補充函釋目的在於避免
    他人假冒名義開戶所引起之交易糾紛有間，自與原告所訴無
    關。
(2)、否認原告空言被告乙○○向其詐稱錢應匯入錢應匯入台証期
    貨經紀公司帳號00000-0000-00000云云為真，且原告連任數
    屆市民代表、長年經營建設公司及餐飲旅館業，其社會經驗
    及知識程度自較一般民眾為高，且原告所簽立之期貨開戶文
    件已詳列投資期貨商品之各項風險性，其不可能不知期貨交
    易具有高槓桿的特性，其風險性更高於其他之投資商品，而
    受被告乙○○詐騙誤信所謂固定二個月為一期，利潤1 ％、
    毫無風險云云，遑論依其所提出之匯款明細表所示，原告匯
    入之款項並無任何一筆為「兩個月一期」，其利潤亦非「每
    兩個月1 ％」。又被告依法為期貨客戶開設之銀行帳戶戶名
    均為「台証期貨經紀股份有限公司」，但各交易人仍有個別
    之帳號，此與繳納信用卡款情形相類似，原告謂其不知所匯
    入之帳戶非其所有，實屬不可能之事。且客戶帳戶如有交易
    行為，被告必定會於每月初寄送上個月之交易對帳單予客戶
    核對，而原告自開設000000-0期貨帳戶後並無任何交易，被
    告始從未寄發交易對帳單予原告，縱原告有匯款進入其他帳
    戶所為之交易行為，與被告公司間並無期貨經紀之法律關係
    ，原告如受詐騙誤信張會善之期貨帳戶為其自己之帳戶，在
    未接獲交易對帳單時應即可察覺有詐向被告查證，豈可能自
    92年9 月至93年10月底連續匯款而未向被告查詢？又被告既
    從未依據期貨經紀契約為原告為任何經紀行為，乙○○更無
    從為被告與原告間期貨經紀契約之履行輔助人，被告自不可
    能於執行期貨經紀時，因過失或逾越權限，致對原告造成金
    錢上之損害，被告公司台証復無從因提供服務，而有所提供
    之服務未達當時科技或專業水準可合理期待之安全性之問題
    ，縱乙○○向原告詐財為真，亦非屬被告僱請乙○○履行債
    務之工作內容，而被告台証公司所提供之期貨經紀服務，完
    全依主管機關規定之方式辦理，並無任何安全上之危險，原
    告若有匯款入金至非其名義之期貨帳戶中，致無法退金，實
    與被告所提供之服務安全性無關，原告主張依期貨經紀契約
    或民法第224 條、消費者保護法第7 條要求被告負賠償責任
    ，並無理由。再者，曾任職於被告台証公司詠壢分公司之訴
    外人丁○○於前述刑事偵查案件中陳明係借錢與被告乙○○
    ，曾女熟悉期貨交易之操作，不可能誤他人帳戶為自己帳戶
    匯款，更不可能誤認被告台証公司有「期貨套利」之業務，
    而原告亦自承「因為我的錢與被告曾的操作方式是一樣的」
    ，顯然原告自始明知其匯入款項並非進入自己之帳戶，其所
    謂誤信匯款帳戶為其自有，顯無可採。
(3)、原告將款項匯入張會善之期貨帳戶，僅能證明其與被告乙○
    ○或張會善間有資金往來之實，實難認與被告乙○○執行職
    務有何關聯，且被告乙○○於原告匯款後即不定期匯還利息
    （即原告所謂之獲利），或連同本金一併匯還，性質較似於
    民間之私人借貸。又原告於被告乙○○甫失蹤之際，係對被
    告台証公司詠壢分公司經理即訴外人戊○○陳稱將錢「交給
    乙○○做期貨套利」，並要求被告台証公司找出乙○○，若
    原告以為匯入款項之帳戶為其自有帳戶，則被告乙○○縱然
    失蹤或離職，原告尚可商請被告台証公司詠壢分公司其他營
    業員辦理相關業務，此對照原告並未因被告乙○○失蹤而要
    求被告處理其股票之交易，且其股票交易在被告乙○○失蹤
    後依然往來正常，益見明顯，足認原告知悉其匯款所為之「
    期貨套利」係原告與被告乙○○間之私人金錢往來，而與被
    告乙○○之職務無關。且原告自始即知匯還之款項並非被告
    台証公司匯入，其所指未匯還之款項亦係「乙○○未匯回」
    ，再者，被告乙○○92年7 月跳槽至被告台証公司時即要求
    原告開戶幫忙做業績，顯見原告與被告乙○○之關係較被告
    台証公司兩者間為深，原告要求被告台証公司為乙○○償付
    伊等間私人資金往來，實無理由，另證券商負責人與業務人
    員管理規則係主管機關為有效管理證券商從業人員而制訂之
    管理「規則」，並非為「保護他人」所制定「法律」，尤其
    「業務人員不得與客戶有借貸情事」之規定，既為借貸，業
    務人員與客戶間即成立借貸契約，不可能同時為該規定所欲
    保護之「他人」，原告主張與被告乙○○之私人借貸，顯與
    乙○○在被告台証公司所執行之期貨經紀業務無關，原告依
    民法第184 條第2 項規定請求被告台証公司賠償，自屬無據
    。
(4)、被告乙○○於93年11月17日不假離去，迄未與被告台証公司
    聯繫，嗣原告在同年月18日即至被告台証公司詠壢分公司要
    求返還款項，其後數度提出相同請求，同年月25日復委託訴
    外人陳永發提供相關資料請求被告台証公司賠付款項，是原
    告於93年11月間即已知悉其所主張之乙○○詐騙行為，而其
    亦明知乙○○為被告台証公司之受僱人，則原告至95年12月
    15日始對被告台証公司提起本件訴訟，顯逾兩年時效等語資
    為抗辯。並聲明以：原告之訴及其假執行之聲請均駁回，如
    受不利判決，願供擔保請准宣告免為假執行。
三、本件不爭執事項：
    原告係受被告乙○○遊說在台証期貨經紀公司開設帳號為
    000000 -0 之期貨帳戶。原告於92年9 月8 日起至93年10月
    29日止，陸續共匯入實為張會善在台証期貨經紀公司開設之
    期貨帳號00000- 0000-00000 ，計13,500萬元。
四、本院判斷：本件原告主張其於92年7 月24日，透過當時擔任
    被告台証公司詠壢分公司營業員之被告乙○○介紹，開立期
    貨經紀公司之戶頭，詎料被告乙○○竟利用原告對於期貨經
    紀公司規定不熟悉之機會，連續在被告台証公司詠壢分公司
    內向原告詐取金錢等情，然此為被告台証公司堅決否認，並
    以事實及理由欄貳之二之陳述置辯，是本件之爭點乃在於：
    (1)、被告乙○○對原告是否有侵權行為之事實存在，被告台
    証公司是否應依據民法第188 條第1 項規定與被告乙○○負
    連帶賠償責任？(2)、被告台証公司主張侵權行為消滅時效抗
    辯是否可採？(3)、原告得否依據民法第577 條準用民法第54
    4 條規定，或依據民法第224 條規定請求被告台証公司應負
    擔債務不履行之損害賠償責任？(4)、原告得否依據消費者保
    護法第7 條之規定請求被告台証公司負擔損害賠償責任？茲
    一一論述如下：
(1)、被告乙○○對原告是否有侵權行為之事實存在，被告台証公
    司是否應依據民法第188 條第1 項規定與被告乙○○負連帶
    賠償責任？
、按民法第184 條第1 項前項規定侵權行為以故意或過失不法
    侵害他人之權利為成立要件，故主張對造應負侵權行為責任
    者，應就對造之有故意或過失負舉證責任（最高法院58年度
    台上字第1421號判例可資參照）。經查，本件原告主張被告
    乙○○於92年7 月24日至原告之公司，在協助原告開立安泰
    商業銀行中壢分行活期儲蓄存款帳戶同時，遊說原告先一併
    開立台証期貨經紀公司之戶頭，以備不時之需，原告遂在此
    情形下開立台証期貨經紀公司之戶頭，惟被告乙○○均不曾
    將期貨開戶文件交予原告，嗣被告乙○○先向原告詐稱：「
    錢應匯入台証期貨經紀公司，帳號為00000-0000-00000，由
    公司統一操作套利，每兩個月為一期，利潤百分之一，沒有
    任何風險」，原告因信賴被告台証公司及台証期貨經紀公司
    ，遂於92年9 月8 日起至93年10月29日止，陸續共匯入上開
    帳號帳戶，計13,500萬元，其中尚有如附表所示之6,000 萬
    元，被告乙○○並未匯回，原告驚覺有異，經向被告台証公
    司查證，始知受騙，原告開戶之期貨帳號實為000000-0號，
    且開戶資料之日期遭變造為92年8 月1 日、上開00000-0000
    -00000帳號帳戶並非台証期貨公司之帳戶，而係被告乙○○
    之父即訴外人張會善（已於95年間死亡）所有之「人頭銀行
    虛擬入金帳戶」，且被告乙○○亦畏罪潛逃不知去向等情。
    業據原告提出安泰商業銀行存款往來對帳單3 紙、安泰商業
    銀行匯款委託書10紙為證，核屬相符。足認原告確實有其所
    主張匯款至台証期貨經紀公司帳號：00000000000000號帳戶
    之事實無誤。然依據被告台証公司所提出之原告開戶資料所
    載，原告在台証期貨經紀公司所開立之期貨交易開戶帳號應
    為000000-0，開戶日期則為92年8 月1 日，且原告前述所主
    張其匯款之帳戶，實則為台証期貨經紀公司內投資人之期貨
    保證金帳戶，該帳戶則為張會善所有等情，此有台証期貨經
    紀公司95年10月12日台証期字第0950000109號函附於臺灣桃
    園地方法院檢察署95年度偵字第25093 號偵查卷宗（參見該
    卷宗第55頁及第56頁）足憑，而張會善則為被告乙○○之父
    乙節，則為兩造所不爭執。又依據原告所述被告乙○○告知
    原告「錢應匯入台証期貨公司，帳號為00000-0000-00000，
    由公司統一操作套利，每兩個月為一期，利潤百分之一，沒
    有任何風險」等語，顯然被告乙○○在遊說原告開立台証期
    貨經紀公司之期貨交易帳戶時，即有未明確告知原告「期貨
    交易」之方式乃為買賣雙方就未來某一特定時點，以交易當
    時約定之價格交付某特定商品之契約，而依據此種遠期契約
    之性質，故從事期貨交易僅需支付契約價值一定比例之保證
    金即可，因此期貨交易具有高槓桿的特性，風險性更高於其
    他投資商品，斷無所謂固定二個月為一期，利潤百分之一，
    沒有任何風險之情，再爭諸原告所提出之匯款明細總表（參
    見本院卷宗第9 頁）所示，原告分別於92年9 月8 日、92年
    11 月20 日、93年1 月13日、93年3 月12日、93年8 月30日
    、93年9 月23日，匯入前述台証期貨經紀公司，帳號00000-
    0000 -00000 之帳戶各15,000,000元後，被告乙○○尚有如
    附表所示之款項未匯回與原告，足認被告乙○○確有以告知
    原告錯誤之期貨交易方式，致原告交付金錢後，詐欺原告如
    附表所示之金額等事實存在，故原告主張被告乙○○利用職
    務之便，詐騙原告如附表所示之金錢，致原告財產權受損等
    情，即屬可採，又「因回復原狀而應給付金錢者，自損害發
    生時起，加給利息。」民法第213 條第2 項定有明文，故原
    告依據前述法文規定請求被告乙○○返還其自原告處詐騙所
    得6,000 萬元，及自94年1 月20日起至清償日止，按年息百
    分之5 計算之利息，既未逾前述得請求遲延利息之範圍，於
    法即應屬有據。
、繼按「受僱人因執行職務，不法侵害他人之權利者，由僱用
    人與行為人連帶負損害賠償責任。」民法第188 條第1 項前
    段定有明文。本件原告復主張，被告乙○○係利用其任職被
    告台証公司詠壢分公司期間職務之便，誘騙原告匯款至前述
    實質上為張會善之帳戶，顯然係乙○○執行職務所致，且被
    告台証公司並未透過內部控制或內部稽核程序防止被告乙○
    ○對原告之詐財行為，被告台証公司應依民法第188 條第1
    項與被告乙○○負連帶損害賠償責任等語。按民法第188 條
    第1 項所規定之僱用人責任係著眼於僱用人對受僱人之『監
    督關係』，故雖被告台証公司抗辯：原告係於92年8 月1 日
    親自在被告詠壢分公司辦理期貨帳戶之開戶手續，其並在開
    戶申請書暨信用調查表等各項開戶文件簽章完成手續，且被
    告乙○○擁有合格期貨業務員證照，當時已依程序對原告為
    各項解說及告知，嗣於完成開戶手續後，原告當場即領取其
    上載有其000000-0之期貨帳號及匯存保證金至其期貨帳戶時
    所應採取之方式之通知書，顯與原告謂被告乙○○向其詐稱
    錢應匯入台証期貨公司帳號00000-0000-00000云云不符，被
    告台証公司亦已依主管機關之規定，將載明原告期貨帳號、
    客戶保證金專戶戶名、銀行名稱及帳號之書面資料交付原告
    ，並由原告簽收且留存記錄顯已盡其對被告乙○○之監督之
    責等語。然被告台証公司於本院審理時自承其係於93年8 月
    1 日正式成立台証期貨經紀公司以從事期貨交易買賣之業務
    ，而依據原告所提出之前述為買賣台証期貨經紀公司期貨交
    易所用而開立之安泰商業銀行活期儲蓄存款存摺之開戶日期
    卻為92年7 月24日，顯與被告所抗辦，原告係於92年8 月1
    日親自至被告公司臨櫃辦理開戶手續不相符合，反與原告所
    主張前述帳戶係被告乙○○，於92年7 月24日至原告位在桃
    園縣中壢市○○路118 號3 樓之公司，協助原告開立安泰商
    業銀行中壢分行活期儲蓄存款帳戶乙節相同，則被告台証公
    司顯然為衝刺其於斯時即將成立之台証期貨經紀公司之成立
    業績，而未監督管理其其下之業務人員，竟放任業務人員私
    下至客戶工作場所進行期貨交易帳戶開戶事宜，乃至被告乙
    ○○有機可乘，以告知原告錯誤之期貨交易買賣方式誘騙原
    告匯出如附表所示之金額進入被告乙○○之父張會善之虛擬
    入金帳戶，致原告受有如附表所示之金額損失，顯見被告台
    証公司就監督被告乙○○執行職務應有疏失無誤。況被告台
    証公司如放任其業務人員得以私下至原告公司進行期貨交易
    帳戶開戶事宜，又如何能掌握業務人員是否有充分告知客戶
    期貨交易之正確知識以及高槓桿操作下所可能肇生之風險？
    凡此斷非被告台証公司能以一紙經原告簽署之風險預告書即
    可免責，從而，原告主張被告乙○○與被告台証公司應連帶
    負擔損害賠償責任，亦屬可採。
(2)、被告台証公司主張侵權行為消滅時效抗辯是否可採？按「民
    法第197 條第1 項規定：「因侵權行為所生之損害賠償請求
    權，自請求權人知有損害及賠償義務人時起，二年間不行使
    而消滅」。所謂知有損害及賠償義務人之知，係指明知而言
    。如當事人間就知之時間有所爭執，應由賠償義務人就請求
    權人知悉在前之事實，負舉證責任。最高法院72年台上字第
    1428號判例可資參照。本件原告雖主張被告應連帶負擔損害
    賠償責任，然被告台証公司以系爭損害賠償請求權業已罹於
    消滅時效等語以為抗辯。經查，證人即被告台証公司之營業
    部經理戊○○曾到庭證稱：「我擔任客戶關係管理的主管。
    ‧‧‧。被告張在93年11月17日中午一點左右不假外出，之
    後就沒有去上班，‧‧‧我特別記得是93年11月17日。在被
    告張不假外出後，我們第一動作是查看是否有虧空帳款，第
    二是確認被告張的客戶的交割有無正常。我們確認到93年11
    月17日為止被告張的客戶交割都是正常的。所以當93年11月
    18日原告來公司找我時，我非常驚訝。當時原告說93年11月
    17日他聯絡不到被告張，所以問我被告張有無來上班。我告
    訴原告說被告張並未來上班，原告說他有交一筆錢，請被告
    張做期貨的套利。我告訴原告，台證公司並未提供期貨套利
    的商品。我有問原告說，他放了多少錢在被告張那裡，原告
    說他大概還有四千伍佰萬元左右在被告張處，我就要求原告
    提出匯款單據憑證等。‧‧‧原告在當天下午有提供一張匯
    款水單的影本，他當時告訴我真實的金額應是陸仟萬。‧‧
    ‧11月18日過後，原告有陸陸續續來找我，之後有一位陳永
    發先生來找我，因為陳先生來找我時有給我名片，陸陸續續
    我們接觸有二十次左右，‧‧‧之後約一星期左右，原告與
    陳先生有給予我們銀行的對帳單以及他自己用EXCEL 所製作
    的表格，加總約陸仟萬，此時原告才有說若我們不處理他要
    告我們。‧‧‧。」（參見本院卷宗第147 頁）等語，再核
    對原告所提出之原證三匯款明細表及安泰商業銀行出具之93
    年11月23日存款往來對帳單與證人戊○○審視，經證人戊○
    ○當庭確認確認原告所提出原證三之匯款明細表及存款往來
    對帳單皆是原告於93年11月18日後一個星期左右，提交與被
    告台証公司查證之文件（參見本院卷宗第147 頁），足認原
    告於93年11月18日當日即已對被告乙○○前述侵權行為之事
    實了然於胸，否則，以正常之期貨交易狀況而論，如原告入
    金帳戶確無問題，又何需因單一營業員下落不明而憂慮自身
    帳戶內之交易狀況？又若非原告對其可能遭受侵權行為知之
    甚詳，又何需在未要求原告公司確認其所屬帳戶之金錢往來
    交易有無疑義之時，即費時製作前述匯款明細表並向安泰商
    業銀行申請調取存款往來對帳單？再爭諸原告本人於本院審
    理時自陳：「‧‧‧，93年11月17日下午是台證公司被告曾
    先打電話給我，問我有沒有看到被告張，我說我沒有看到，
    所以我才會覺得很納悶，第二天才跑去台證公司找曾（雅瑛
    ）。當時台證公司的營業員告訴我被告張請假，當天後來曾
    （雅瑛）就掉眼淚，曾（雅瑛）說被告張也跑掉他五千多萬
    ，當時我心裡覺得不對勁。‧‧‧。」等語，以及「（問：
    如果你的存款是在台台証公司戶頭內正常的操作為何害怕被
    告張潛逃？）答：因為我的錢匯進台證期貨經紀股份有限公
    司的戶頭內，當被告曾跟我哭訴說他的錢被被告張騙走時，
    我也害怕我的錢被被告張騙走，因為我的錢與被告曾的操作
    方式是一樣的。」等語（參見本院卷宗第148 頁），均足認
    原告最遲應於93年11月23日即已明確知悉被告乙○○詐騙其
    如附表所示之金額，然原告卻遲至95年12月15日始提出本件
    侵權行為損害賠償訴訟，則被告台証公司抗辯原告之侵權行
    為損害賠償請求權業已罹於消滅時效，即屬可採。再按「債
    權人向連帶債務人中之一人免除債務，而無消滅全部債務之
    意思表示者，除該債務人應分擔之部分外，他債務人仍不免
    其責任。前項規定，於連帶債務人中之一人消滅時效已完成
    者準用之。」民法第276 條定有明文，本件因被告乙○○並
    未到庭為消滅時效之抗辯，故本件被告台証公司所為之消滅
    時效抗辯，揆諸前揭法文，應不及於被告乙○○，併此敘明
    。
(3)、原告得否依據民法第577 條準用民法第544 條規定，或依據
    民法第224 條規定請求被告台証公司應負擔債務不履行之損
    害賠償責任？經查，本件原告係將如附表所示之金額匯入台
    証期貨經紀公司帳號：00000000000000號帳戶，而該帳戶實
    則為台証期貨經紀公司內張會善所有之期貨保證金帳戶，故
    以期貨交易實務而言，應認如附表所示之4 筆匯款應係張會
    善與被告台証公司成立行紀之契約關係，而非原告與被告台
    証公司成立行紀之契約關係，原告與被告台証公司間既無契
    約關係之存在，原告自無從依據民法第577 條準用民法第54
    4 條之規定，請求被告台証公司為損害賠償，而原告主張依
    據民法第224 條規定被告台証公司應負擔債務不履行之損害
    賠償責任，亦因原告與被告台証公司就如附表所示之4 筆款
    項間並無行紀之契約關係存在，而無適用餘地。故原告此部
    分主張，均屬於法不合，難以採取。
(4)、原告得否依據消費者保護法第7 條之規定請求被告台証公司
    負擔損害賠償責任？按「從事設計、生產、製造商品或提供
    服務之企業經營者，於提供商品流通進入市場，或提供服務
    時，應確保該商品或服務，符合當時科技或專業水準可合理
    期待之安全性。企業經營者違反前二項規定，致生損害於消
    費者或第三人時，應負連帶賠償責任。」消費者保護法第7
    條第1 項、第3 項前段分別定有明文。而前述消費者保護法
    第7 條第1 項、第3 項前段之商品製造人責任之法律規定，
    在性質上亦屬侵權行為損害賠償請求權，故以其所屬性質而
    論，亦應適用前述侵權行為短期時效之規定，而原告對被告
    台証公司之侵權行為損害賠償請求權業已罹於消滅時效乙節
    ，已如前述，故原告爰引消費者保護法第7 條第1 項及第3
    項前段請求被告台証公司與被告乙○○連帶賠償前述6,000
    萬元之損害賠償，亦屬無據，難以採認。
(5)、綜上所述，本件原告依據民法第184 條第1 項前段請求被告
    乙○○給付6,000 萬元及自94年1 月20日起至清償日止，按
    年息百分之5 計算之利息，於法有據，應予准許。原告另請
    求被告台証公司應與被告乙○○連帶給付前述金額，因原告
    對被告台証公司之侵權行為損害賠償請求權經被告台証公司
    抗辯已罹於消滅時效，故屬無據，應予駁回。
五、本件原告陳明願供擔保請准宣告假執行，經核其勝訴部分，
    並無不合，爰酌訂相當金額擔保之。至其敗訴部分，其假執
    行之聲請亦失所附麗，併予駁回之。
據上論結，本件原告之訴為一部有理由，一部無理由，依民事訴
訟法第79條，判決如主文。
中　　華　　民　　國　　96　　年　　11　　月　　7 　　日
                  民事第三庭    法　官　陳清怡
┌───────────────────────┐
│  附表                                        │
├────┬─────┬────────────┤
│  編號  │日期      │ 匯出金額（新台幣/元）  │
├────┼─────┼────────────┤
│  一    │93.9.23   │ 15,000,000             │
├────┼─────┼────────────┤
│  二    │93.1.13   │ 15,000,000             │
├────┼─────┼────────────┤
│  三    │93.3.12   │ 15,000,000             │
├────┼─────┼────────────┤
│  四    │93.8.30   │ 15,000,000             │
└────┴─────┴────────────┘
以上正本係照原本作成
如對本判決上訴，須於判決送達後20日內向本院提出上訴狀
中　　華　　民　　國　　96　　年　　11　　月　　7 　　日
                                書記官　王羽潔
